【裁判字號】    92,上訴,2297
【裁判日期】    920903
【裁判案由】    違反臺灣地區與大陸地區人民關係條例等
【裁判全文】
臺灣高等法院刑事判決                          九十二年度上訴字第二二九七號
    上  訴  人
    即  被  告  乙○○
                甲○○
右上訴人因違反臺灣地區與大陸地區人民關係條例等案件，不服臺灣宜蘭地方法院九
十一年度訴字第四四二號，中華民國九十二年六月十三日第一審判決（起訴案號：臺
灣宜蘭地方法院檢察署九十一年度偵字第六七五號），提起上訴，本院判決如左：
    主  文
原判決關於乙○○部分撤銷。
乙○○共同連續違反不得使大陸地區人民非法進入台灣地區之規定，處有期徒刑伍月
，如易科罰金，以佰元折算壹日。
其他上訴駁回。
    事  實
一、乙○○係中華民國籍「日滿三六號」（ＣＴ二─三六五三號）漁船船長，夥同甲
    ○○，二人明知人民入出境，應向內政部警政署入出境管理局申請許可，未經許
    可者，不得入出境，又大陸地區人民非經主管機關許可，不得進入臺灣地區，且
    明知中華民國船舶，非經主管機關許可，不得航行至大陸地區，竟與大陸蛇頭陳
    學寧共同犯意聯絡，以每名偷渡客繳交人民幣二萬四千元之代價，使大陸人民偷
    渡入境。於九十年十月四日上午八時五十分許，自宜蘭縣蘇澳鎮南方澳漁港南安
    安檢所報關出海後，未經主管機關許可，將該船航行至大陸福建省平潭縣澳前鎮
    東澳港沿海，而違反未經許可不得航行至大陸地區之規定。並基於使大陸人民進
    入台灣地區之犯意，於同年月七日下午四時許，載運未經許可入境之大陸地區人
    民倪可文、瞿述維及瞿貴鋒三人，並於同年月八日下午二時許，自宜蘭縣蘇澳鎮
    南方澳漁港南安安檢所矇混通過檢查後報關入港，嗣將違反國家安全法之大陸地
    區人民倪可文、瞿述維及瞿貴鋒藏匿於乙○○位於宜蘭縣五結鄉○○村○○路九
    六之三號之住處。嗣經行政院海岸巡防署臺南縣機動查緝隊於九十年十一月十二
    日會同臺南縣警察局麻豆分局員警，在臺南縣官田鄉○○路隆田國小前當場查獲
    倪可文、瞿述維及瞿貴鋒三人，而循線查獲。
二、案經行政院海岸巡防署臺南縣機動查緝隊報告臺灣臺南地方法院檢察署呈請臺灣
    高等法院檢察署令轉台灣宜蘭地方法院檢察署檢察官偵查起訴。
    理  由
一、訊據被告乙○○及甲○○二人矢口否認有上揭犯行，被告乙○○辯稱：十月四日
    伊人在南方澳漁港，當天或第二天就回來；十月二十日伊於南方澳漁港報關出海
    捕魚，有前往大陸福建沿海，是要載運其所雇用之大陸漁工一名及海上船屋漁工
    四名過去，並沒有搭載大陸人民偷渡來台云云。被告甲○○則辯稱：未曾載運大
    陸人民偷渡，伊亦不認識陳學寧、倪可文、瞿述維、瞿貴鋒等人云云。惟查，被
    告二人確於九十年十月四日八時五十分許，自南安安檢所出港，於九十年十月八
    日十四時五十五分進港，有被告乙○○所提出之機漁船進出港檢查表為證。又證
    人倪可文、瞿述維、瞿貴鋒確係搭乘被告二人所駕駛上開漁船入港，並於入境台
    灣後，藏匿於被告乙○○之住處等情，業據證人即搭乘日滿三六號漁船偷渡來台
    之大陸地區人民倪可文、瞿述維、瞿貴鋒於警訊中指述綦詳。經警提示被告二人
    口卡片、警方於南方澳漁港南安安檢所現場所攝上開漁船及被告二人之照片供渠
    等指認，渠等均一致指認無誤。又證人瞿貴鋒於警訊時自承有使用被告乙○○之
    行動電話撥打電話號碼00000000000號大陸姊姊家，證人倪可文則證
    稱有使用被告乙○○之行動電話撥打電話號碼00000000000號向大陸
    弟弟報平安。經原審調取和信電訊股份有限公司被告乙○○所使用000000
    0000號電話號碼之通聯紀錄，確有於九十年十月八日十八時十一分五秒，發
    話與00000000000號、及分別於同年月日二十二時十五分、四十九分
    ，發話與00000000000號二次之紀錄，核與證人倪可文及瞿貴鋒於警
    訊時之陳述相同，渠等證述應堪採信。被告二人前開所辯，顯係卸責之詞，不足
    採信。事證明確，被告等之犯行應均堪認定。
二、被告乙○○係中華民國籍日滿三十六號漁船之船長，被告甲○○則協助被告乙○
    ○駕駛船隻，亦為該船之駕駛人，渠等未經主管機關許可駕船駛出臺灣地區，並
    航行至大陸地區海域之行為，核渠等所為，係同時違反臺灣地區與大陸地區人民
    關係條例第二十八條第一項之中華民國船舶，非經主管機關許可，不得航行至大
    陸地區之規定，應依同條例第八十條第一項科刑，及國家安全法第三條第一項人
    民出境，應向內政部警政署入出境管理局申請許可，未經許可者，不得出境之規
    定，應依同法第六條第一項科刑，二者係屬法規競合之關係，應依特別規定即臺
    灣地區與大陸地區人民關係條例第八十條第一項之規定處斷。又被告二人未向主
    管機關申請許可，即載運大陸地區人民倪可文、瞿述維、瞿貴鋒進入臺灣地區之
    行為，係違反臺灣地區與大陸地區人民關係條例第十五條第一款之不得使大陸地
    區人民非法進入臺灣地區之規定，應依同條例第七十九條第一項之規定處斷，及
    國家安全法第三條第一項人民入境，應向內政部警政署入出境管理局申請許可，
    未經許可，不得入境之規定。另被告二人就上開犯行，及渠等與大陸蛇頭陳學寧
    就使大陸地區人民非法進入台灣地區之犯行，有犯意聯絡及行為分擔，均為共同
    正犯。又被告二人先後使大陸地區人民非法進入臺灣地區之犯行，時間緊接，所
    犯罪名相同，顯係出於概括之犯意為之，依連續犯之規定，以一罪論，並加重其
    刑。再者，被告乙○○將違反國家安全法第三條第一項之倪可文、瞿述維、瞿貴
    鋒藏匿於其住處之行為，係犯刑法第一百六十四條第一項之藏匿人犯罪。被告乙
    ○○、甲○○駕駛船隻非法出境，進入大陸地區，又非法入境，目的在載運該三
    名偷渡客進入台灣地區，又被告乙○○藏匿偷渡客之行為，為完成偷渡犯行之結
    果行為，是渠等所涉上開各罪，各均有方法結果之牽連關係，為牽連犯，均應從
    一重之使大陸人民非法進入台灣地區罪處斷。
三、原審就被告甲○○部分，認其罪證明確，適用台灣地區與大陸地區人民關係條例
    第七十九條第一項、第八十條第一項，國家安全法第六條第一項，刑法第十一條
    前段、第二十八條、第五十六條、第一百六十四條第一項、第五十五條、第四十
    七條、第四十一條第一項，罰金罰鍰提高標準條例第一條前段、第二條之規定，
    ，並審酌被告甲○○犯罪之動機，並以出海捕漁掩飾犯行之方式，私行運送大陸
    地區人民，對台灣地區治安及國家安全之危害程度、渠等生活狀況、智識程度、
    犯罪後之態度等一切情狀，量處被告甲○○有期徒刑四月，並諭知易科罰金之折
    算標準，經核認事、用法及量刑均無不合，被告上訴意旨仍執陳詞，否認犯罪，
    為無理由，應予駁回。原審就被告乙○○部分，予以論罪科刑，固非無見，惟查
    被告乙○○九十年間所犯傷害案件，經臺灣宜蘭地方法院於九十一年一月七日以
    九十年度易字三四一號判決判處有期徒刑四月確定，係於九十一年四月八日易科
    罰金執行完畢，有本院被告全國前案紀錄表一份在卷可稽，被告乙○○本件犯罪
    時間為九十年十月間，原審誤認被告乙○○係於前開有期徒執行完畢後，五年之
    內再犯，依累犯論處，自有未合。被告乙○○提起上訴，否認犯罪，雖無理由，
    但原判決既有可議，自應由本院就此部分撤銷改判，爰審酌被告乙○○犯罪之動
    機，目的、手段、素行，私行運送大陸地區人民，對台灣地區治安及國家安全之
    危害程度、犯罪後之態度等一切情狀，量處被告乙○○有期徒刑五月，並諭知易
    科罰金之折算標準。
三、公訴意旨另以：(1)被告二人於九十年九月下旬某日，未經主管機關許可，自宜蘭
    縣蘇澳鎮南方澳漁港南安安檢所報關出海，前往大陸福建省平潭縣澳前鎮東澳港
    沿海，於同年月二十二日下午六時許，載運未經許可入境之大陸地區人民黃祖成
    及聶若供（另行簽分偵辦）二人，意圖使黃祖成及聶若供等大陸地區人民非法進
    入臺灣地區，並於同年月二十四日凌晨五時許，自宜蘭縣蘇澳鎮南方澳漁港南安
    安檢所闖關入境，因認被告涉有使大陸地區人民非法進入台灣地區等罪嫌。(2)被
    告甲○○亦涉有藏匿人犯之犯行，惟查：
（一）按犯罪事實應依證據認定之，無證據不得推定其犯罪事實，刑事訴訟法第一百
      五十四條定有明文。又認定犯罪事實之證據，係指足以證明被告確有犯罪行為
      之積極證據而言；其為訴訟上之證明，須於通常一般之人均不致有所懷疑，而
      得確信其為真實之程度，始得據為有罪之認定。
（二）公訴人認被告二人涉有上開(1)之犯行，無非以證人黃祖成、聶若供之證述為據
      。經查，證人黃祖成、聶若供在警訊均未陳稱係由被告二人載運來台，經警提
      示口卡片、被告二人之照片及漁船照片，證人聶若供僅稱：照片中的體型很像
      開船的老大，甲○○則未曾見過：證人黃祖成則稱：體型有點像乙○○，當時
      因為坐船頭暈認不出來等語。是該二人均未曾具體指認被告二人。又公訴人認
      被告二人係於九十年九月下旬某日，自南安安檢所報關出港，惟依被告乙○○
      所提出之機漁船進出港檢查表，並無於九月份出港之紀錄。又經原審函查北部
      地區巡防局第一一岸巡大隊，亦均函覆並無九月份出港之紀錄。此外，復查無
      其他證據證明被告二人確有此部分之犯行，是應認此部分之犯罪行為不能證明
      。惟公訴人此部分與上開論罪科刑之犯行，有連續犯之裁判上一罪關係，原審
      不另為無罪之諭知，並無違誤。
（三）至公訴人認被告甲○○涉有右揭(2)之犯行，惟查，證人倪可文、瞿述維及瞿貴
      鋒於警訊均陳稱：是等載至乙○○之住所等語，是依渠等之陳述，難認被告甲
      ○○有參與此部分之犯行，應認此部分之犯罪行為不能證明。惟公訴人此部分
      與上開論罪科刑之犯行，有牽連犯之裁判上一罪關係，原審不另為無罪之諭知
      ，亦無不合。
據上論斷，應依刑事訴訟法第三百六十九條第一項前段、第三百六十四條、第二百九
十九條第一項前段、第三百六十八條，台灣地區與大陸地區人民關係條例第七十九條
第一項、第八十條第一項，國家安全法第六條第一項，刑法第十一條前段、第二十八
條、第五十六條、第一百六十四條第一項、第五十五條、第四十一條第一項，罰金罰
鍰提高標準條例第一條前段、第二條判決如主文。
本案經檢察官劉靜婉到庭執行職務。
中      華      民      國    九十二    年      九      月      三      日
                              臺灣高等法院刑事第二十一庭
                                  審判長法  官  葉  騰  瑞
                                        法  官  江  國  華
                                        法  官  莊  明  彰
右正本證明與原本無異。
如不服本判決，應於收受送達後十日內向本院提出上訴書狀，其未敘述上訴之理由者
並得於提起上訴後十日內向本院補提理由書（均須按他造當事人之人數附繕本）。
                                        書記官  廖  逸  柔
中      華      民      國    九十二    年      九      月        四    日
附錄：本案論罪科刑法條全文
臺灣地區與大陸地區人民關係條例第七十九條
違反第十五條第一款規定者，處五年以下有期徒刑、拘役或科或併科新台
幣五十萬元以下罰金。
以犯前項之罪為常業者，處一年以上七年以下有期徒刑，得併科新台幣一
百萬元以下罰金。
第一項之未遂犯罰之。
臺灣地區與大陸地區人民關係條例第八十條
中華民國船舶、航空器或其他運輸工具所有人、營運人或船長、機長、其
他運輸工具駕駛人違反第二十八條第一項規定或違反第二十八條之一第一
項規定或台灣地區人民違反第二十八條之一第二項規定者，處三年以下有
期徒刑、拘役或科或併科新台幣一百萬元以上一千五百萬元以下罰金。但
行為係出於中華民國船舶、航空器或其他運輸工具之船長或機長或駕駛人
自行決定者，處罰船長或機長或駕駛人。
前項中華民國船舶、航空器或其他運輸工具之所有人或營運人為法人者，
除處罰行為人外，對該法人並科以前項所定之罰金。但法人之代表人對於
違反之發生，已盡力為防止之行為者，不在此限。
刑法第七條之規定，對於第一項台灣地區人民在中華民國領域外私行運送
大陸地區人民前往台灣地區及大陸地區以外之國家或地區者，不適用之。
第一項情形，主管機關得處該中華民國船舶、航空器或其他運輸工具一定
期間之停航，或註銷、撤銷其有關證照，並得停止或撤銷該船長、機長或
駕駛人之執業證照或資格。
中華民國刑法第一百六十四條
 (藏匿人犯或使之隱避、頂替罪)
藏匿犯人或依法逮捕拘禁之脫逃人或使之隱避者，處二年以下有期徒刑、
拘役或五百元以下罰金。
意圖犯前項之罪而頂替者，亦同。


司法院資訊處製作；財團法人民間司法改革基金會備份。
